【裁判字號】    98,上重更(一),4
【裁判日期】    980527
【裁判案由】    違反毒品危害防制條例
【裁判全文】
臺灣高等法院高雄分院刑事判決     98年度上重更(一)字第4號
上  訴  人
即  被  告  甲○○
                    現於臺灣高雄看守所
選任辯護人  柳聰賢律師
上列上訴人因違反毒品危害防制條例案件，不服臺灣屏東地方法
院97年度重訴字第21號中華民國97年10月22日第一審判決（起訴
案號：臺灣屏東地方法院檢察署97年度偵字第4292號），提起上
訴，本院判決如下：
    主  文
原判決撤銷。
甲○○共同運輸第一級毒品，處有期徒刑拾伍年，褫奪公權捌年
。扣案之第一級毒品海洛因參包（驗後淨重陸佰捌拾點貳伍公克
，空包裝袋總重陸拾壹點柒壹公克）沒收銷燬之；扣案之女用束
褲壹件沒收。
    事  實
一、甲○○明知海洛因屬毒品危害防制條例第2 條第2 項第1 款
    所定之第一級毒品，不得非法持有、運輸，且係行政院依懲
    治走私條例第2 條第4 項公告「管制物品項目及其數額」甲
    項第4 款所列之管制進口物品，未經許可，不得運輸進入臺
    灣地區。甲○○於民國97年6 月27日上午8 、9 時許，與綽
    號「小蘋果」之成年男子，共同基於運輸第一級毒品海洛因
    及自大陸地區私運管制物品即第一級毒品海洛因進入台灣地
    區之犯意聯絡，在大陸地區廣東省珠海市○○○路喜發酒店
    內，由綽號「小蘋果」之成年男子交付第一級毒品海洛因3
    包（合計毛重718 公克，驗後淨重680.25公克，空包裝總重
    61.71 公克）予甲○○，指示其將該批海洛因毒品藏放在女
    用束褲內挾帶走私至台灣地區。甲○○遂依其指示，穿著女
    用束褲，將3 包海洛因毒品藏放在束褲內，外著普通衣物加
    以掩飾，再由澳門搭乘復興航空公司GE－352 號班機將該第
    一級毒品海洛因運輸至台灣地區。嗣於同日15時30分許，甲
    ○○抵達桃園機場時，為警攔檢並起出扣得第一級毒品海洛
    因3包及運輸毒品用小蘋果所有之女用束褲一件而查獲。
二、案經行政院海岸巡防署南部地區巡防局移送臺灣屏東地方法
    院檢察署檢察官偵查起訴。
    理  由
壹、證據能力方面：
    按「被告以外之人於審判外之陳述，雖不符前4 條之規定（
    即傳聞法則例外得為證據之情形），而經當事人於審判程序
    同意作為證據，法院審酌該言詞陳述或書面陳述作成時之情
    況，認為適當者，亦得為證據。」；「當事人、代理人或辯
    護人於法院調查證據時，知有第159 條第1 項不得為證據之
    情形，而未於言詞辯論終結前聲明異議者，視為有前項之同
    意。」，刑事訴訟法第159 條之5 定有明文。查本件關於財
    政部台北關稅局扣押貨物收據、海巡署高雄縣機動查緝隊97
    年6 月27日搜索扣押筆錄、扣押物品目錄表、扣押物品收據
    、照片、毒品初步鑑驗報告單、出入境查詢報表、台灣檢驗
    科技股份有限公司97年6 月30日濫用藥物尿液檢驗報告、高
    雄醫學大學附設中和紀念醫院97年7 月8 日檢驗報告、法務
    部調查局97年7 月28日調科壹字第09723031740 號鑑定書等
    ，檢驗報告等物證及書證等證據，於本院調查證據時，當事
    人、檢察官及被告、辯護人均未於言詞辯論終結前聲明異議
    ，本院審酌該等物證、書證作成時之情況，並無虛偽不實之
    可能，認為適當，依上開規定，均得為證據。
貳、事實方面：
一、訊據上訴人即被告甲○○固坦認自大陸地區攜帶上開3 包海
    洛因毒品進入台灣地區，惟矢口否認有何運輸毒品之犯意，
    辯稱：綽號「小蘋果」之成年男子拿東西給我的時候跟我保
    證這些東西不是毒品，而是麻醉劑，所以我才以為我帶進來
    的東西是麻醉劑，直到海關攔檢時我才知道是海洛因毒品云
    云。經查：
(一)、被告以束褲挾帶上開第一級毒品海洛因由大陸地區進入台灣
    地區，被警查獲之事實，有財政部台北關稅局扣押貨物收據
    及搜索筆錄1 分、海岸巡防總局南部地區巡防局扣押物品目
    錄表2 紙、照片14幀及復興航空機票影本1 紙附卷可查，復
    有海洛因3 包扣案足憑。而該等毒品經送法務部調查局鑑定
    結果，確認均含有第一級毒品海洛因成分，合計淨重為680.
    25公克，空包裝總重61.71 公克，亦有法務部調查局調科壹
    字第09723031740 號濫用藥物實驗室鑑定書1 紙在卷可考（
    附於偵查卷第67頁）。
(二)、被告雖以前揭情詞為辯，惟被告自稱早已得知綽號「小蘋果
    」之成年男子為販毒集團成員，且於綽號「小蘋果」之成年
    男子曾要求被告加入彼等販毒集團時，為被告所拒絕等情，
    業據被告於警訊及原審陳述明確（警詢卷第20頁筆錄及原審
    卷第5 頁背面）。雖被告被警查獲時，經採尿送驗，其尿液
    呈嗎啡及甲基安非他命陰性反應，有台灣檢驗科技股份有限
    公司97年7 月9 日KＺ000000000000濫用藥物尿液檢驗報告附
    卷足憑（偵卷第65頁），但毒品海洛因價格昂貴，如被查獲
    將損失不貲，被告又身穿女用束褲運輸毒品入台，對其所挾
    帶之物品，是否第一級毒品海洛因抑或是麻醉藥品，應有分
    辦之能力。且本件被查獲之毒品海洛因，淨重高達680.25公
    克，純度則為65.89%，市價昂貴，若非被告與販毒集團間互
    有高度信任，並了解運送內容及談妥利益分配，雙方恐亦難
    達成此次運送協定。被告亦不可能在不了解運送物品內容之
    情形下，以不相當之代價，冒險為他人走私入境。且被告又
    係將毒品藏放在女用束褲內企圖挾帶入境，並自稱入境後將
    有人接機及以暗語帶領，在在顯示其行為具有高度之隱密性
    及違法性，否則無以此法闖關入境之必要。綜上所論，堪認
    被告對其所攜帶之物品為海洛因毒品一節，應有所認識，並
    基於運輸之故意，將之攜帶入境。其辯稱不知所挾帶之物品
    為毒品，以為係麻醉藥品云云，應為卸責之詞，不足採信。
    本件事證明確，被告犯行堪以認定。
二、查海洛因係屬毒品危害防制條例第2 條第2 項第1 款所規定
    之第一級毒品，亦屬行政院依據懲治走私條例第2 條第3 項
    公告「管制物品項目及其數額」甲項第4 款所列之管制進出
    口物品，未經許可，不得運輸進入臺灣地區；又自大陸地區
    私運物品進入臺灣地區，或自臺灣地區私運物品前往大陸地
    區者，以私運物品進、出口論，適用懲治走私條例規定處斷
    ，該條例第12條定有明文。是核被告所為，係犯毒品危害防
    制條例第4 條第1 項之運輸第一級毒品罪及懲治走私條例第
    12條、第2 條第1 項之私運管制物品進口罪。被告持有第一
    級毒品之低度行為已為運輸之高度行為吸收，不另論罪。被
    告就上開犯行，與綽號「小蘋果」之成年人間分別有犯意聯
    絡及行為分擔，均為共同正犯。被告上開2 犯行，係基於1
    運輸行為同時觸犯數罪名，應論以想像競合犯，從其較重之
    運輸第一級毒品罪處斷。另查本件被告所犯走私、運輸第一
    級毒品海洛因罪，雖查獲之毒品數量達680.25克，惟審酌被
    告僅係為圖5 萬元之報酬（被告供承小蘋果允諾事成後予5
    萬元報酬），受「小蘋果」之僱用代為運輸毒品進入台灣，
    在本件整體走私、運輸毒品過程中，係擔任工具性之角色，
    被查獲後即坦承運輸毒品犯行，本院認被告犯罪情狀顯可憫
    恕，如科以法定最低度之無期徒刑仍嫌過重，情輕法重，爰
    依刑法第59條之規定酌減其刑（刑法第59條修正係法院就酌
    減審認標準見解之明文化，係純文字之修正，非屬法律條文
    之變更，應逕適用裁判時法即修正後之刑法第59條規定）。
三、原審為論罪科刑固非無見，惟(一)被告依共同正犯「小蘋果」
    之指示，以女用束褲供其挾帶、運輸海洛因之用，應依毒品
    危害防制條例第19條第1 項規定沒收，原判決漏未依上述規
    定諭知沒收，容有未合。(二)本件被告係自大陸地區私運管制
    物品進入台灣，原判決疏未論及懲治走私條例第12條：自大
    陸地區私運物品進入台灣地區，或自台灣地區私運物品前往
    大陸地區者，以私運物品進、出口論，同有未洽。被告上訴
    意旨以不知運輸第一級毒品海洛因為辯，雖未指摘及此，但
    原判決既有可議，自應由本院將原判決予撤銷改判。爰審酌
    被告係身心健全之成年人，不思循合法正當途徑獲致財富，
    竟圖以無須付出成本、勞力之方式獲取非法利益，於明知海
    洛因之危害性，猶受僱為人運輸第一級毒品進入台灣，且運
    輸海洛因數量高達680.25公克，若流入社會將嚴重戕害國人
    身心健康，對社會治安危害程度非輕，惟念其犯後在本院審
    理中坦承犯行表明悔意，及其犯罪之動機、目的、手段等一
    切情狀，量處如主文第2 項所示之刑，並審酌被告犯運輸毒
    品罪性質，併予宣告褫奪公權捌年。扣案之海洛因3 包，驗
    後淨重680.25公克，空包裝重61.71 公克，經鑑定結果，係
    屬毒品危害防制條例第2 條第2 項所稱之第一級毒品，有法
    務部調查局調科壹字第09723031740 號鑑定通知書1 紙在卷
    可參，依毒品危害防制條例第18條第1 項前段規定宣告沒收
    銷燬之。另扣案之女用束褲係共同正犯「小蘋果」所有，且
    供本件運輸毒品所用之物，依毒品危害防制條例第19條第1
    項前段規定宣告沒收。
據上論結，應依刑事訴訟法第369 條第1 項前段、第364 條、第
299 條第1 項前段、毒品危害防制條例第4 條第1 項、第18條第
1 項前段、第19條第1 項前段、懲治走私條例第2 條第1 項、第
11條、第12條、刑法第11條、第2 條第1 項前段、第55條前段、
第59條、修正前刑法第28條、第37條第2項，判決如主文。
本案經檢察官劉玲興到庭執行職務。
中    華    民    國    98    年    5     月    27    日
                  刑事第一庭    審判長法  官  郭雅美
                                      法  官  莊崑山
                                      法  官  張意聰
以上正本證明與原本無異。
如不服本判決應於收受本判決後10日內向本院提出上訴書狀，其
未述上訴理由者，並得於提起上訴後10日內向本院補提理由書
狀（均須按他造當事人之人數附繕本)「 切勿逕送上級法院」。
中    華    民    國    98    年    5     月    27    日
                                      書記官  張寶花
附錄本判決論罪之法條：
懲治走私條例第2條第1項
私運管制物品進口、出口逾公告數額者，處7 年以下有期徒刑，
得併科新臺幣3 百萬元以下罰金。
毒品危害防制條例第4條
製造、運輸、販賣第一級毒品者，處死刑或無期徒刑；處無期徒
刑者，得併科新臺幣1 千萬元以下罰金。


司法院資訊處製作；財團法人民間司法改革基金會備份。
